臺灣高等法院刑事判決　　　　　　　 100年度交上易字第83號
上　訴　人
即　被　告　呂仁揚
上列上訴人即被告因過失傷害案件，不服臺灣臺北地方法院99年
度交易字第411號，中華民國100 年1 月17日第一審判決 (起訴
案號：臺灣臺北地方法院檢察署99年度調偵字第392 號)， 提起
上訴，本院判決如下：
    主  文
上訴駁回。
    事  實
本審認定之事實與第一審判決書所記載之事實相同，茲引用之。
    理  由
一、按刑事訴訟法第350條、第361條、第362條、第367條規定，
    不服地方法院之第一審判決而上訴者，須提出上訴書狀，並
    應敘述具體理由，為上訴必備之程式；其所提出之書狀未敘
    述上訴理由，或僅曾以言詞陳述上訴理由者，均應於上訴期
    間屆滿後20日內補提理由書於第一審法院。第一審法院經形
    式審查，認逾期未補提上訴理由者，應定期間先命補正，逾
    期未補正者，為上訴不合法律上之程式，應以裁定駁回。倘
    已提出上訴理由，但所提非屬具體理由者，則由第二審法院
    以上訴不合法律上之程式，判決駁回。而所謂具體理由，必
    係依據卷內既有訴訟資料或提出新事實、新證據，指摘或表
    明第一審判決有何採證認事、用法或量刑等足以影響判決本
    旨之不當或違法，而構成應予撤銷之具體事由，始克當之（
    例如：依憑證據法則具體指出所採證據何以不具證據能力，
    或依憑卷證資料，明確指出所為證據證明力之判斷如何違背
    經驗、論理法則）；倘僅泛言原判決認定事實錯誤、違背法
    令、量刑失之過重或輕縱，而未依上揭意旨指出具體事由，
    或形式上雖已指出具體事由，然該事由縱使屬實，亦不足以
    認為原判決有何不當或違法者（例如：對不具有調查必要性
    之證據，法院未依聲請調查亦未說明理由，或援用證據不當
    ，但除去該證據仍應為同一事實之認定），皆難謂係具體理
    由，俾與第二審上訴制度旨在請求第二審法院撤銷、變更第
    一審不當或違法之判決，以實現個案救濟之立法目的相契合
    ，並節制濫行上訴。是不服地方法院之第一審判決而上訴者
    ，須提出上訴書狀，且應於上訴書狀本身內敘明上訴之具體
    理由，如不能認係具體理由者，上訴即非合法。
二、本件上訴人即被告呂仁揚不服原審判決，提起上訴，其上訴
    意旨略稱：據現場圖及告訴人不一致之指述，可合理推論出
    事發前伊與告訴人之相對車距大於告訴人所聲稱之車距，伊
    之車輛進入告訴人之視線內，亦應為告訴人行駛於禁行機車
    道，忽然驚覺前有未能閃避之車輛；又據告訴人指述，其撞
    擊到伊之車輛時，因有以身體硬撐住車輛，故僅胸部遭機車
    龍頭撞擊致挫傷，後自行將機車放倒，且參酌現場圖及照片
    ，可判定告訴人之車輛撞擊前已失去煞車能力、或車速過快
    而未能及時煞車；再參酌臺北市車輛行車事故鑑定覆議委員
    會鑑定覆議意見書，告訴人有極大可能即已違規行駛於禁行
    機車道，欲推責過失而做出不實證詞。綜上，本案發生追撞
    之可能性有三，其一：告訴人不當超車所致；其二：告訴人
    未保持安全車距所致；其三：告訴人因違規行駛於內側禁行
    機車道，又欲違規左轉西行錦州街，卻因過失而未注意到已
    靜止於錦州街西向車道上之伊所駕駛車輛所致。故本案應可
    歸責於告訴人一方之過失，懇請鈞院鑒核，撤銷原判決，更
    為適當之判決云云。
三、惟查：按證據之取捨及證據之證明力如何，由事實審法院自
    由判斷，此項自由判斷職權之行使，倘係基於日常生活經驗
    所得之定則者，即屬合於經驗法則。若本於理則上當然之定
    則所為之論斷，即為合乎論理法則，均不容任意指摘為違法
    或不當（最高法院30年上字第597 號判例、91年度台上字第
    2395號判決參照）。原判決依據告訴人於原審之證述，及證
    人即警員彭恩良、杜敬仁於偵查之證述，道路交通事故現場
    圖、道路交通事故調查報告表（一）、（二）各1 份、現場
    及車損照片、馬偕紀念醫院乙種診斷證明書、臺北市政府警
    察局交通警察大隊道路交通事故初步分析研判表、臺北市車
    輛行車事故鑑定委員會鑑定意見書及臺北市車輛行車事故鑑
    定覆議委員會鑑定覆議意見書等證據資料綜合研判，認定被
    告在多車道轉彎不先駛入內側車道為肇事因素之認定，及被
    告之過失行為與告訴人受有胸壁挫傷之結果具客觀因果關係
    ，均詳已論述敘明，且就被告之辯解，敘明其採駁之理由；
    並敘明告訴人亦有未依規定行駛在禁行機車道即內側第一車
    道上，亦係造成其前進空間遭被告左轉時壓迫減少之原因，
    同為肇事原因，惟此部分屬於民事損害賠償過失相抵範疇，
    尚不能因此解免被告所應負過失傷害之刑事責任；末再審酌
    被告駕車過失致告訴人受傷，犯後除於原審矢口否認犯行外
    ，更未於車禍後有所賠償或當庭表達任何悔意，迄至於原審
    言詞辯論終結仍未能與告訴人達成和解並賠償其損失，態度
    難稱良好，但告訴人未依規定在禁行機車道上騎車，亦有過
    失，斟酌公訴人具體求處有期徒刑3 月之意見，暨被告無任
    何前案紀錄之良好素行、生活狀況、告訴人傷勢及被告過失
    情節輕重等一切情狀，量處有期徒刑3 月，並諭知易科罰金
    之折算標準，從形式上觀之，原判決已依憑上揭證據逐一敘
    明得心證之理由，核無憑空推論之情事，所為論斷亦無違經
    驗及論理法則，及無濫用量刑權限、或其他失出或失入之違
    法或失當之處。核被告上訴意旨未提出新事證以供調查，仍
    徒憑己見，執業經原判決指駁並摒棄不採之辯解，重為無過
    失之爭執，尚不足以影響原判決之本旨，其所執上訴理由，
    顯非依據卷內既有訴訟資料或提出新事實、新證據，指摘或
    表明第一審判決有何採證認事、用法或量刑等足以影響判決
    本旨之不當或違法，而構成應予撤銷之具體事由。是被告上
    訴，未以書狀敘述具體理由，揆諸上揭規定，自屬不合法律
    上之程式，爰不經言詞辯論，逕予駁回。
據上論結，應依刑事訴訟法第367條前段、第372條、第373條，
判決如主文。
中    華    民    國   100    年    3     月    31    日
                  刑事第十一庭      審判長法  官  許宗和
                                          法  官  潘進柳
                                          法  官  沈君玲
以上正本證明與原本無異。
不得上訴。
                                          書記官  彭于瑛
中    華    民    國   100    年    4     月    1     日